【裁判字號】    98,交聲,2534
【裁判日期】    980925
【裁判案由】    聲明異議
【裁判全文】
臺灣高雄地方法院交通事件裁定        98年度交聲字第2534號
原處分機關  交通部公路總局高雄區監理所
異  議  人
即受處分人  甲○○
上列受處分人因違反道路交通管理處罰條例案件，對於交通部公
路總局高雄區監理所98年8 月31日所為之處分（原處分案號：高
監營裁字第裁80-NO0000000號），聲明異議，本院裁定如下：
    主  文
原處分關於吊扣駕駛執照拾貳個月部分撤銷。
上開撤銷部分不罰。
    理  由
一、原處分意旨以：異議人即受處分人甲○○，領有小型車駕駛
    執照，於民國98年8 月27日晚間6 時30分許，飲酒後騎乘車
    牌號碼XAM-968 號重型機車，行經高雄縣鳳山市○○路與凱
    旋路口，經警攔檢，測得異議人呼氣酒精濃度達每公升0.37
    毫克，為警製單舉發，嗣由原處分機關依道路交通管理處罰
    條例第35條第1 項第1 款、第22條第1 項第4 款及第24條第
    1 項第2 款之規定，裁處異議人罰鍰新臺幣（下同）16,800
    元，吊扣駕駛執照12個月，並施以道安講習等語。
二、異議意旨略以：異議人酒後騎乘機車，遭吊扣汽車駕照，因
    工作需要開車，請求撤銷吊扣駕照之處分，依法聲明異議等
    語。
三、按汽車駕駛人飲用酒類後其吐氣所含酒精濃度超過每公升0.
    25毫克者，不得駕車，道路交通安全規則第114 條第2 款定
    有明文。又汽車駕駛人，駕駛汽車經測試檢定有酒精濃度超
    過規定標準者，處15,000元以上60,000元以下罰鍰，並當場
    移置保管其車輛及吊扣其駕駛執照1 年，道路交通管理處罰
    條例第35條第1 項第1 款復有明定。另汽車駕駛人領有聯結
    車、大客車、大貨車或小型車駕駛執照，駕駛重型機器腳踏
    車者，處新臺幣18,000元以上36,000元以下罰鍰，並禁止其
    駕駛，該條例第22條第1 項第4 款亦有明文。而依同條例第
    3 條第8 款，汽車包括機器腳踏車在內，是有關駕駛機車違
    規，亦有上開規定之適用。
四、經查：
（一）異議人領有小型車駕駛執照，於98年8 月27日晚間6 時30
      分許，飲酒後騎乘車牌號碼XAM-968 號重型機車，行經高
      雄縣鳳山市○○路與凱旋路口，經警攔檢，測得異議人呼
      氣酒精濃度達每公升0. 37 毫克，為警製單舉發，嗣由原
      處分機關依道路交通管理處罰條例第35條第1 項第1 款、
      第22條第1 項第4 款及第24條第1 項第2 款之規定，裁處
      異議人罰鍰16,800元，吊扣駕駛執照12個月，並施以道安
      講習等情，此有高雄市政府警察局舉發違反道路交通管理
      事件通知單、高雄縣政府交通局違反道路交通管理事件裁
      決書附卷可稽（見本院卷第9 至10頁）。
（二）次按汽車駕駛人，因違反本條例及道路交通安全規則之規
      定，受吊銷駕駛執照處分時，吊銷其持有各級車類之駕駛
      執照，道路交通管理處罰條例第68條定有明文。此規定係
      於94年12月14日修正公布，並於95年3 月1 日施行，而修
      正前之道路交通管理處罰條例第68條則係規定「汽車駕駛
      人，因違反本條例及道路交通安全規則之規定，受吊扣或
      吊銷駕駛執照處分時，吊扣或吊銷其持有各級車類之駕駛
      執照」，觀其修法意旨，係以「原條文將違規駕駛人所持
      有之各級車類駕駛執照一併吊扣或吊銷，失之過酷，影響
      人民工作及生活甚鉅」為由，而刪除吊扣駕駛人駕駛執照
      時，應吊扣駕駛人持有各級車類駕駛執照之規定，是依現
      行道路交通管理處罰條例，已無得吊扣駕駛人所持有他級
      駕駛執照之依據存在，從而，於為吊扣駕駛人駕駛執照之
      處分時，自僅得吊扣駕駛人違規時所駕駛該級車類之駕駛
      執照，以限制其繼續駕駛該級車類行駛道路之權利，若駕
      駛人並無該級車類之駕駛執照，即無從執行吊扣駕駛執照
      之處分，而僅係應否依道路交通管理處罰條例第22條第1
      項規定處罰駕駛人之問題。
（三）又異議人領有較高級之普通小型車駕駛執照，並未領有重
      型機車駕駛執照乙節，此有公路監理電子閘門證號查詢汽
      、機車駕駛人資料在卷足憑（見本院卷第15至16頁），是
      原處分機關上開裁決所指應吊扣之異議人駕駛執照，係指
      異議人之普通小型車駕駛執照。惟本件異議人既係駕駛重
      型機車違反道路交通管理處罰條例第35條第1 項第1 款之
      規定，依前揭說明，僅能吊扣其重型機車駕駛執照12個月
      ，並無得吊扣異議人持有他級駕駛執照之依據，原處分機
      關以異議人有上開違規行為，裁處吊扣異議人之普通小型
      車駕駛執照，已難謂係適法之處分；又上開處置方式，雖
      可能產生無照駕駛之駕駛人，反而較有照駕駛之駕駛人，
      得受有無需受吊扣駕駛執照處罰利益之疑慮，然本院審酌
      「行政行為，採取之方法所造成之損害不得與欲達成目的
      之利益顯失均衡」，乃為行政程序法第7 條第3 款所明定
      ，而若於上開情形下吊扣駕駛人各級車類之駕駛執照，雖
      可達成完全杜絕駕駛人繼續酒醉駕車之目的，惟亦同時造
      成剝奪駕駛人駕駛各級車類車輛之結果，而如此所造成之
      損害，已與欲達成目的之利益顯失均衡，且與前揭道路交
      通管理處罰條例第68條之修法意旨不相符合，有違法律保
      留原則。
五、綜上，原處分機關以異議人無重型機車駕駛執照可供吊扣，
    而為吊扣異議人普通小型車駕駛執照之處分，顯已逾越道路
    交通管理處罰條例之規範範圍，而屬違法處分，是異議人據
    以聲明異議為有理由，原處分關於裁處吊扣駕駛執照部分，
    於法未合，應由本院撤銷之，並因異議人並無領有重型機車
    駕駛執照可供撤銷，應由本院另為不罰之諭知。至原處分關
    於裁處罰鍰16,800元，並施以道安講習之部分，異議人並未
    聲明異議，故不在本院審究範圍內，附此敘明。
六、據上論斷，應依道路交通案件處理辦法第20條，裁定如主文
    。
中    華    民    國    98    年    9     月    25    日
                    交通法庭  法  官    林依蓉
以上正本證明與原本無異。
如不服本裁定，應於收受送達後5 日內向本院提出抗告狀。
中    華    民    國    98    年    9     月    25    日
                              書記官    蔡蓓雅


司法院資訊處製作；財團法人民間司法改革基金會備份。
